【裁判字號】    92,上易,244
【裁判日期】    920227
【裁判案由】    違反菸酒管理法
【裁判全文】
臺灣高等法院刑事判決                  九十二年度上易字第二四四號
    上  訴  人  臺灣宜蘭地方法院檢察署檢察官
    被      告  乙○○
                丙○○
                甲○○
右上訴人，因被告違反菸酒管理法案件，不服臺灣宜蘭地方法院，九十一年度易字第
四０九號，中華民國九十一年十一月二十六日第一審判決（起訴案號：臺灣宜蘭地方
法院檢察署九十一年偵字第一二０一號）提起上訴，本院判決如左：
    主      文
原判決撤銷。
乙○○、丙○○、甲○○共同輸入私菸，乙○○處有期徒刑陸月，如易科罰金，以
佰元折算壹日；丙○○、甲○○各處有期徒刑肆月，如易科罰金，均以佰元折算壹
日。
扣案如附表所示私菸沒收。
    事      實
一、乙○○係金金來號漁船船長，其與丙○○、甲○○、葉芳州（檢察官另移由台灣
    宜蘭地方法院併案審理）共同基於輸入私菸之犯意聯絡，於民國九十一年四月十
    三日下午二時五十五分許，駕駛金金來號漁船自宜蘭縣大溪新港漁港安檢所報關
    出港後，即航向彭佳嶼海域（北緯二十五度四十五分、東經一百二十二度十分）
    ，並於同日晚間十一時許，在該處與同有輸入私菸犯意聯絡之不詳船名之大陸籍
    漁船上船員（已成年姓名不詳男子）七、八人，共同自該漁船從境外輸入接駁如
    附表所示之私菸十六萬三千包，藏置於金金來號漁船油壓密窩內，並於九十一年
    四月十四日上午八時三十分許，在宜蘭縣頭城鎮梗枋漁港碼頭報關入港。嗣九十
    一年四月十四日上午十時許，乙○○、丙○○、甲○○、葉芳州及顏正河、許文
    志、蘇文明、許文彬、王丁滿、陳茂祥（該六人均另經檢察官為不起訴處分）於
    該處搬運該批未稅私菸時，即為警查獲，並扣得如附表所示之私菸。
二、案經行政院海岸巡防署海洋巡防總局第七（蘇澳）海巡隊報請台灣宜蘭地方法院
    檢察署檢察官偵查起訴。
   理      由
一、被告乙○○、丙○○、甲○○經合法傳喚，無正當理由不到庭，爰不待其陳述，
    逕行判決，合先敘明。
二、右揭事實，訊據被告乙○○、丙○○、甲○○於本院調查時坦承不諱（詳本院九
    十二年二月十一日訊問筆錄），而渠等與葉芳州於九十一年四月十三日下午二時
    五十分許，共同駕駛金金來號漁船自宜蘭縣大溪新港漁港檢所報關出港後，即航
    向彭佳嶼海域（北緯二十五度四十五分、東經一百二十二度十分），於同日晚間
    十一時許，在該處向不詳船名之大陸籍漁船接駁如附表所示之私菸十六萬三千包
    ，藏置於金金來號漁船油壓密窩內，於翌日上午十時許返港，由顏正河等六人協
    助搬運時，為巡邏海巡署隊員查獲等情，業經證人顏正河、許文志、蘇文明、許
    文彬、王丁滿、陳茂祥於警訊中陳述甚詳，並有海巡署九十一年五月三日（九一
    ）洋局七偵字第０九一Ｊ０００二七九號函一件、機漁船（含船員）進出港檢查
    表、漁船資料、基隆關稅局點收各機關部隊移交緝獲走私物品運輸工具扣押收據
    、海巡署走私未稅洋煙嫌疑貨品扣押單各一紙及現場照片十張附卷可稽。而扣案
    如附表所示之私菸經送財政部基隆關稅局估價後，核其完稅價格共計新臺幣二百
    七十三萬零三百八十五元，亦有該局九十一年五月十五日（九一）關緝估字第０
    六八號函一件存卷足參。另證人即當日與被告乙○○、丙○○、甲○○共同駕船
    出海之葉芳洲於警訊中坦稱：是船長乙○○在十三日上午十時許打電話約我在龜
    山里某處見面，要我幫他搬東西，但是沒有告訴我是什麼，要告訴我十三日下午
    二時到金金來漁船上等他，並未告知我本次之代價，：：：直到對方運或的母船
    到達後，船長叫我們出來，我站在船頭，與丙○○一起，甲○○在何處我不清楚
    ，船長乙○○負責開船，母船右舷靠近我們的船，我們即往船尾移動，對方即將
    三百餘箱不名貨物丟置我們船上，由我們四人將貨物搬運至密閉艙中，：：：船
    上所查獲之香菸三百餘箱皆是我們四人合力裝貨，：：：裝好貨後我們即返港（
    見行政院海岸巡防署海洋巡防總局刑案偵查卷第十頁背面、第十一頁），顯見證
    人葉芳洲就運送私菸之時間、方式、地點及搬運人數均證述綦詳。而證人葉芳洲
    於原審調查中亦就當日情形為相類之證詞，陳稱：有一艘船從右邊靠近我們的船
    ，對方把香菸丟到我們船上，我們四人就合力把香菸搬到密閉艙裡面堆放，搬了
    不到兩小時，全部的香菸都是我們四人合力裝填到密閉艙的等語（見原法院九十
    一年十月三日訊問筆錄）。雖證人葉芳洲就被告乙○○是否曾告知要搬運私貨，
    及有無大陸人士登船協助，前後陳述不一，然就於海外接駁私菸，並與被告三人
    合力裝填私貨至船舶密閉艙中等情前後供詞並無二致，且證人葉芳洲與被告三人
    同持駕船出海，彼此利害關係一致，其證詞亦與自身責任有所影響，應無設詞誣
    陷之理，足認被告等及葉芳州共四人確有於前揭時地運送私菸等情不虛。參以案
    發當時在碼頭搬貨之證人蘇文明、王丁滿分別依序於警訊時供稱：「由船長指揮
    （出貨）。」及「有十人在場，我被船長分配在船艙內起貨。」（詳警卷十四頁
    反面、十九頁正面）之情以觀，在在足見被告等涉犯前開事實之事證至為明確，
    渠等犯行洵堪認定，應依法論科。
三、按「共同實施犯罪行為為共同正犯構成要件之一，所謂共同實施，雖不以參與全
    部犯罪行為為限，要必分擔實施一部分，始得為共同正犯。」最高法院四十六年
    台上字第一三０四號著成判例。查如附表所示扣案私菸產自我國境外，由不詳姓
    名之大陸籍成年男子七、八人駕駛不詳船名漁船自我國境外進入我國海域之彭佳
    嶼海域（北緯二十五度四十五分、東經一百二十二度十分）交付予被告等藏置於
    金金來漁船油壓密窩內，完成接駁後，由被告等將該等私菸載運至宜蘭縣頭城鎮
    梗枋漁港碼頭入關，以完成輸入私菸之行為，渠等所為各階段行為，均係為完成
    輸入私菸至我國境內之所必須，無從割裂，不論被告等於海上何處接駁該批私菸
    ，所為均係屬非法輸入私菸之一部，依上揭判例，被告等與不詳姓名大陸籍成年
    男子共同實施本件輸入私菸犯行，至為明顯。是核被告乙○○、丙○○、甲○○
    所為，皆係犯菸酒管理法第四十六條前段之輸入私菸罪。渠等與葉芳州及上開不
    詳姓名大陸籍成年男子七、八人間，有犯意聯絡及行為分擔，均為共同正犯。
四、原審割裂本件之全部犯罪行為，謂被告等所為係在我國境內運送私菸而已，與菸
    酒管理法第四十六條所定之「輸入」係指自國外將物品輸進入我國領土而言不同
    ，以被告等犯罪尚屬不能證明為由，而判決被告等無罪，尚有未洽。檢察官上訴
    論旨執以指摘原判決不當，為有理由，自應由本院予以撤銷改判。爰審酌被告等
    素行、為圖私利之犯罪動機，於海上接駁私菸之犯罪手段及被告乙○○係屬船長
    ，為指揮之人，罪責應較被告丙○○、甲○○係屬船員為重，所輸入私菸數量龐
    大，並被告等於本院調查時坦承犯行等一切情狀，分別量處如主文第二項所示之
    刑，並均諭知易科罰金之折算標準。扣案如附表所示私菸，應依菸酒管理法第五
    十七條規定宣告沒收。
據上論結、應依刑事訴訟法第三百六十九條第一項前段、第三百六十四條、第三百七
十一條、第二百九十九條第一項前段、菸酒管理法第四十六條前段、第五十七條、刑
法第十一條前段、第二十八條、第四十一條第一項前段、罰金罰鍰提高標準條例第二
條判決如主文。
本案經檢察官張秋雲到庭執行職務。
中      華      民      國    九十二    年      二      月     二十七   日
                              臺灣高等法院刑事第四庭
                                  審判長法  官  蔡  永  昌
                                        法  官  陳  榮  和
                                        法  官  李  英  豪
右正本證明與原本無異。
不得上訴。
                                        書記官  鄭  信  昱
中      華      民      國    九十二    年      三      月       五     日
附錄：本案論罪科刑法條全文
菸酒管理法第四十六條：
產製或輸入私菸、私酒者，處一年以下有期徒刑、拘役或科或併科新臺幣三十萬元以
上一百五十萬元以下罰金。但以手工產製私菸、私酒供自用者，免予處罰。


司法院資訊處製作；財團法人民間司法改革基金會備份。
